【裁判字號】    98,易,120
【裁判日期】    980410
【裁判案由】    竊佔
【裁判全文】
臺灣臺北地方法院刑事判決               98年度易字第120號
公  訴  人  臺灣臺北地方法院檢察署檢察官
被      告  甲○○
選任辯護人  李國盛律師
上列被告因竊佔案件，經檢察官提起公訴（九十七年度偵字第二
四六二一號），本院判決如下：
    主  文
甲○○無罪。
    理  由
一、公訴意旨略以：被告甲○○為臺北市○○區○○段二小段二
    九一－五地號（下稱二九一－五地號）之所有權人，該土地
    位於萬隆京典大樓（下稱京典大樓）立體停車場出入口處，
    屬京典大樓住戶所共有之同地段二九一地號（下稱二九一地
    號）旁之畸零地，甲○○欲出賣上開二九一－五號土地予京
    典大樓住戶，因價格未達共識，甲○○竟意圖為自己不法之
    所有，明知己有之二九一－五號土地與京典大樓住戶共有之
    二九一號土地地界，以民國九十七年六月三十日古亭地政人
    員丙○○測得之三只界樁為準，竟意圖為自己不法之所有，
    於九十七年八月二十一日某時許，在京典大樓住戶所共有之
    二九一號土地上（即京典大樓立體停車場出入口前），架設
    Ｕ型之鋼架物（所佔面積為０．四七平方公尺），以此方式
    竊佔京典大樓住戶共有土地，因認被告甲○○係涉犯刑法第
    三百二十條第二項之竊佔罪嫌等語。
二、按犯罪事實應依證據認定之，無證據不得認定其犯罪事實。
    又不能證明被告犯罪者，應諭知無罪之判決，刑事訴訟法第
    一百五十四條第二項、第三百零一條第一項分別定有明文。
    再按，事實之認定，應憑證據，如未能發現相當證據，或證
    據不足以證明，自不能以推測或擬制之方法，為裁判基礎；
    且認定不利於被告之事實須依積極證據，苟積極證據不足為
    不利於被告事實之認定時，即應為有利於被告之認定；另認
    定犯罪事實所憑之證據，雖不以直接證據為限，間接證據亦
    包括在內，然無論直接證據或間接證據，其為訴訟上之證明
    ，須於通常一般之人均不致有所懷疑，而得確信其為真實之
    程度者，始得據之為有罪之認定，倘其證明尚未達到此一程
    度，而有合理之懷疑存在，無從使事實審法院得有罪之確信
    時，即應由法院為諭知被告無罪之判決（最高法院四十年臺
    上字第八六號、三十年上字第八一六號、七十六年臺上字第
    四九八六號判例參照）。
三、本件公訴人認被告甲○○涉犯竊佔罪嫌，無非以被告之自白
    、證人即臺北市古亭地政事務所測量員丙○○（偵查卷第三
    九頁參照）、證人即京典大樓管理委員會財務委員乙○○（
    偵查卷第四一頁反面參照）及證人即京典大樓停車場所有權
    人戊○○（偵查卷第七頁至第十二頁及第四一頁參照）之證
    述、臺北市古亭地政事務所九十七年六月三十日及九十七年
    十月十七日土地複丈成果圖二紙（偵查卷第四六、四七頁參
    照）、臺灣臺北地方法院檢察署（下稱臺北地檢署）檢察官
    九十七年十二月九日勘驗筆錄一份及勘驗現場照片十二張（
    偵查卷第三八頁、第四八頁至第六十頁參照）資為論據。
四、被告甲○○於本院審理時固承認其為二九一－五地號之所有
    權人，該土地位於京典大樓立體停車場出入口處，其欲出賣
    二九一－五號土地予京典大樓住戶，因價格未達共識，而於
    九十七年八月二十一日，在京典大樓立體停車場出入口前，
    架設Ｕ型鋼架物之事實，惟否認有何竊佔之犯行，辯稱：我
    誤認架設Ｕ型鋼架物的地點是我所有的，檢察官會同地政人
    員會勘當天晚上，我就請人拆除了，因為我跟京典大樓住戶
    談了很多次，他們都不理我，我是想說架設Ｕ型鋼架物，擋
    住京典大樓停車場出入口，讓他們無法進出，沒辦法就會來
    跟我談，我並沒有意圖為自己不法所有的意思等語。其選任
    辯護人聲請傳喚證人丁○○，以證明被告於九十七年十二月
    九日當晚及翌日清晨即雇工拆除上開Ｕ型鋼架物之事實，並
    提出本院不動產權利移轉證書、民事執行處函、律師函、報
    案三聯單、中華電信股份有限公司行動電話受信通信記錄查
    詢結果、照片二張、掛號回執、臺北市停車管理工程處停車
    場收費資訊、京典大樓管理委員會提出之和解方案、二九一
    －五地號土地登記謄本、委任狀、指封切結及查封筆錄等件
    為證（本院卷第二九頁至第三六頁及第四一頁至第五二頁參
    照）。
五、本院查：
  (一)被告確實為二九一－五地號之所有權人，該土地位於京典大
    樓立體停車場出入口處，其欲出賣二九一－五號土地予京典
    大樓住戶，因價格未達共識，而於九十七年八月二十一日，
    在京典大樓立體停車場出入口前之二九一地號土地上，架設
    Ｕ型鋼架物之事實，為被告所是認，且經證人乙○○、戊○○證述屬實，並有上開臺北市古亭地政事務所九十七年十月
    十七日土地複丈成果圖一紙、臺北地檢署檢察官九十七年十
    二月九日勘驗筆錄一份、勘驗現場照片十二張及二九一－五
    地號土地登記謄本一紙在卷可證，首堪認定。
  (二)證人丙○○於本院審理時證稱：被告有申請測量二九一－五
    地號土地，我在九十七年六月三十日到該處做界址鑑測，應
    被告要求，把他所需瞭解之二九一－五地號的界址測出來，
    並拿著地籍圖告訴被告二九一－五地號土地的三個點在地籍
    圖上何處，二九一、二九一－五地號土地的界址是屬於圓弧
    形的，被告所有的土地是在圓弧形的外面，而非裡面等情，
    請被告自己比對現場，被告就以噴漆的方式作記號，偵查卷
    第五六頁所示之勘驗現場相片上所顯示的黃色圓弧形的線差
    不多就是界址，黃色的線到停車場出口是二九一地號土地，
    黃色的線靠馬路的是二九一－五地號土地，被告全部瞭解以
    後，才在臺北市古亭地政事務所土地複丈圖及面積計算表上
    簽名，之後戊○○申請就二九一、二九一－五地號土地界址
    測量鑑定，我在九十七年十月十七日到該處測量該二筆土地
    之界址，測量結果與九十七年六月三十日相同等語屬實（本
    院卷第五九頁至第六二頁參照），並提出上開臺北市古亭地
    政事務所土地複丈圖及面積計算表一紙為證（本院卷第七十
    、七一頁參照），足證被告於九十七年六月三十日，證人丙○○至二九一、二九一－五地號土地進行界址鑑定時，即已
    知悉二九一、二九一－五地號土地之界址為何，其主觀上確
    實知悉靠近京典大樓立體停車場出入口之土地為二九一地號
    土地，而非其所有之二九一－五地號土地甚明。則被告辯稱
    ：其誤認放置Ｕ型鋼架物之土地為其所有云云，應屬事後推
    諉卸責之詞，不足採信。
  (三)證人乙○○於本院審理時證稱：被告在九十七年八月二十一
    日前二、三個禮拜，有來找我說他所有的二九一－五地號在
    我們京典大樓停車場前面，開價新臺幣（下同）七十萬元，
    但是我們車位所有權人開會後，只同意以二十四萬元向被告
    買地，被告不同意，說要圍起來，後來他就架起Ｕ型鋼架物
    把土地圍起來，而我從被告拿給我看的地籍圖及權狀影本，
    就已經可以看出他架設Ｕ型鋼架物的位置是我們的土地等語
    屬實（本院卷第六二、六三頁參照），證人丁○○亦於本院
    審理時證稱：九十七年八月十三日傍晚，陪同被告去京典大
    樓會客室，當時京典大樓住戶有四人出來跟我們接洽土地價
    錢的問題，對方開出來的條件是三十萬元，被告是希望以公
    告現值買賣，但是價錢沒有同意，就沒談成等語（本院卷第
    六三頁反面及第六四頁參照），由上開二位證人所述可知被
    告確實希望京典大樓住戶可以價購其所有之二九一－五地號
    土地，惟因價錢問題而無法成交之情，則被告供承：我想架
    設Ｕ型鋼架物擋住京典大樓停車場出入口，讓京典大樓停車
    位所有權人無法開車進出，沒辦法就會來跟我談等語，應非
    虛妄，尚屬真實，足認被告確實係欲以架設Ｕ型鋼架物之方
    式，以達京典大樓停車位所有權人與其商談價購其所有之二
    九一－五地號土地之目的，則其架設該Ｕ型鋼架物之行為，
    主觀上確實非出於為自己不法所有之意圖而為之，至為灼然
    。
  (四)至證人丁○○雖於本院審理時證稱：檢察官履勘完的當天晚
    上，被告跟我說，檢察官告訴他釘錯土地了，要我陪同他去
    拆，我們隔天早上就請了工人拆除等語（本院卷第六四頁參
    照）。惟被告於架設Ｕ型鋼架物時，即已知悉該Ｕ型鋼架物
    所架設之土地非其所有之情，已如前述，況證人丁○○之證
    詞僅能證明被告於檢察官九十七年十二月九日至二九一、二
    九一－五地號土地現場進行勘驗後，旋即雇工拆除Ｕ型鋼架
    物之事實，尚無從據此認定被告於架設Ｕ型鋼架物時，不知
    該土地為他人所有之土地之情，故無從作為對被告有利之認
    定，附此敘明。
六、綜上所述，本件被告雖有將Ｕ型鋼架物時，架設於他人所有
    之二九一地號土地之客觀行為，然由公訴人所舉之證據，尚
    無從證明被告架設該Ｕ型鋼架物時，主觀上係基於為自己不
    法所有之意圖而為之，此外，復查無其他積極證據足證被告
    有何竊佔之犯行，揆諸前開說明，既不能證明被告犯罪，即
    應為被告無罪之諭知。
七、末按，刑法第三百零四條第一項稱「強暴」者，乃以實力不
    法加諸他人之謂，惟不以直接施諸於他人為必要，即間接施
    之於物體而影響於他人者，亦屬之。查本件原確定判決，既
    已認定告訴人吳○忠等五戶人家，就系爭之社區巷道有通行
    權，被告等不顧告訴人之勸阻，以吊車吊運貨櫃，強行設置
    大型路障之強暴方法，妨害他人通行權等情，自係認定被告
    等以強暴方法加諸告訴人，此有最高法院八十六年度臺非字
    第一二二號判決意旨附卷可參。則本件被告於京典大樓立體
    停車場出入口前方土地（即京典大樓停車位所有權人所有之
    二九一地號土地），架設Ｕ型鋼架物之強暴方法，妨害京典
    大樓停車場所有權人進出停車場通行權之行為，揆諸上開最
    高法院判決意旨，似涉犯刑法第三百零四條之強制罪嫌，惟
    此部分事實與本件起訴之基本犯罪事實不相同，本院無從變
    更起訴法條，故宜由檢察官另為適法之處理，併此敘明。
據上論斷，應依刑事訴訟法第三百零一條第一項，判決如主文。
本案經檢察官王育珍到庭執行職務。
中    華    民    國    98    年    4     月    10    日
                  刑事第九庭    法  官  林怡秀
以上正本證明與原本無異。
如不服本判決應於收受送達後10日內向本院提出上訴書狀，並應
敘述具體理由；其未敘述上訴理由者，應於上訴期間屆滿後20日
內向本院補提理由書（均須按他造當事人之人數附繕）「切勿逕
送上級法院」。
                                書記官  張汝琪
中    華    民    國    98    年    4     月    10    日


司法院資訊處製作；財團法人民間司法改革基金會備份。
